【裁判字號】    89,簡上,98
【裁判日期】    891129
【裁判案由】    給付違約金
【裁判全文】
臺灣屏東地方法院民事判決  八十九年度簡上字第九八號
    上  訴  人  丙○○
    被 上 訴人  新光人壽保險股份有限公司
                        設台北市○○○路○段六六號
    法定代理人  甲○○  住同右.
    訴訟代理人  乙○○  住屏東.
右當事人間請求給付違約金事件，上訴人對於中華民國八十九年五月二十五日本院潮
州簡易庭八十八年度潮簡字第六一一號第一審判決提起上訴，本院判決如左：
    主  文
上訴駁回。
第二審訴訟費用由上訴人負擔。
    事  實
甲、上訴人方面：
一、聲明：求為判決(一)原判決廢棄。(二)被上訴人在第一審之訴駁回。
二、陳述：除與原審判決所載相同者，茲予引用外，補稱：
 (一) 原審證人劉介山及蔡勝國現任職被上訴人公司之高階主管，故於原審未能據實陳
    述事實，非難理解，然自上訴人敢於要求訊問該二人作證一節，即足表示上訴人
    未為不實之陳述，又自證人蔡勝國所稱：「以往大家都是三個月內領完簽約金，
    伊也是如此」，且當時公司正處招員末期，時間急迫之際等情觀之，其怎會僅對
    上訴人表示：儘量幫你爭取云云；而蔡勝國既為被上訴人公司之區經理，代表被
    上訴人出面徵員，即具全權代表公司之正當性，故其口頭承諾保證三個月內給付
    簽約金即應為兩造契約之一部分。
 (二) 被上訴人任意延後給付簽約金一事，經上訴人多次詢問蔡勝國理由，伊表示：「
    總監（即劉介山）說前陣子許多同仁違約離職，且在訴訟中，剛好審到你的簽約
    金，所以特別延期，以做預防」惟他人之事，與上訴人無關，被上訴人再三延後
    給付簽約金期限，致該二人向上訴人保證之事未能如期兌現，已違約在先，而按
    保險業納入勞基法管理範圍已實施甚久，上訴人依勞基法相關規定，原得不經預
    告終止契約，僅上訴人係以不招攬業務，不達成業務目標之方式為之，而此均因
    上訴人已心生倦意，對被上訴人之向心力瓦解之故。
 (三) 被上訴人於原審主張之金額有誤，因上訴人僅實領新台幣（下同）七十一萬；應
    以原審認定之數額為正確。然上訴人經此事件，經濟發生困難，生活陷入困境，
    身心受創，故爰依民法第二百二十五條之規定主張免給付義務。
三、證據：聲請訊問證人蔡勝國。
乙、被上訴人方面：
一、聲明：求為判決駁回上訴。
二、陳述：除與原審判決所載相同者，茲予引用外，補稱：
 (一) 劉介山及蔡勝國僅負責招募新進人員，兩造權、義仍應由被上訴人公司按合約履
    行，然合約並未提及三個月內付簽約金之事。惟只須上訴人資料齊備，即會發給
    簽約金，以上訴人於八十六年八月二日與被上訴人簽約三年，同月二十一日即已
    領得週轉金五十萬元，定存二十九萬元則在同年十二月十八日領取，至其餘部分
    未給付，係因上訴人資料尚未補齊。
 (二) 八十七年四月被上訴人公司始納入適用勞基法範圍，但兩造之關係係承攬契約。
三、證據：援用原審之證據方法。
    理  由
一、本件被上訴人起訴主張其於八十六年八月二日與上訴人簽訂為期三年之契約，約
    定上訴人為被上訴人之展業襄理，負責推展招攬保險業務，上訴人並依契約附件
    之約定向被上訴人領取週轉金及定存單質押借款金額共計七十一萬元，詎上訴人
    於契約滿一年時即未履行其應盡之義務，業績未達管理規章所規定展業襄理Ａ、
    Ｂ二級之標準，被上訴人乃以其違反契約而終止前開契約；而依該契約第五條第
    三項及契約附件關於週轉金及定存單質押借款金額之約定，若可歸責於上訴人之
    事由而終止契約時，上訴人應賠償被上訴人其已受領之週轉金及定存單質押借款
    之金額，除以聘任期間三年之月數，再乘以聘任其間未到之月數，作為違約金，
    依被上訴人之計算，原共計四十七萬三千三百三十三元，但對於原審認定之違約
    金數額無意見。至上訴人則以被上訴人未依約於簽約後三個月內給付上訴人一百
    零二萬元，僅給付七十一萬元，違約在先，依勞動基準法第十四條第一項之規定
    ，伊原得不經預告終止契約，僅其係以消極之不招攬業務，不達成業務目標方式
    為之，其並無給付違約金之義務；另被上訴人主張之違約金計算方式有誤，應以
    原審計算之金額即三十七萬六千六百六十七元為正確等語，資為抗辯。
二、查被上訴人主張八十六年八月二日其與上訴人簽訂為期三年之契約，由上訴人為
    被上訴人之展業襄理，上訴人並依契約附件之約定向被上訴人領取週轉金及定存
    單質押借款金額共計七十一萬元，惟上訴人於契約滿一年時，業績未達管理規章
    所規定展業襄理Ａ、Ｂ二級之標準，被上訴人乃因而終止契約之事實，業據其提
    出展業代表聘約書、展業襄理聘約書、管理規章及金額確認書等件為證，復為上
    訴人所同陳，自堪信為實在。至上訴人所辯被上訴人未依約於兩造簽約後三個月
    內給付一百零二萬元，僅給付七十一萬元，違約在先云云，按當事人主張有利於
    己之事實者，就其事實有舉證之責任，民事訴訟法第二百七十七條定有明文；經
    查，兩造所簽訂之契約，並未就領取簽約金之期限為約定，又系爭金額確認書內
    僅載明上訴人得於簽約及人事資料送審通過後及完成第一季簽約職級考核及壽險
    公會登錄作業完成後，分別向被上訴人領取確認書所示之各筆金額等情，業經本
    院審閱展業襄理聘約書及金額確認書無誤，而初不論證人即被上訴人展業經理蔡
    勝國，除招募新進人員外，有無代表被上訴人與上訴人承諾簽約金給付期限之權
    限，惟自其於本院審理時結證所稱：「在上訴人跳槽之前，別人都有領到錢，所
    以我跟他說可以領到錢，但因在一年前有一批跳糟人員發生問題，當時我並未保
    證一定可以領到錢。」等語觀之，實無從使本院就上訴人所為被上訴人違反契約
    給付簽約金之期限一情得有確信之心證，上訴人僅以其敢於聲請訊問渠等作證，
    而謂其無不實陳述，自無可採。另就其所辯依勞動基準法之規定，其本得不經預
    告終止契約，僅其以不招攬業務之方式為之，而無給付違約金之義務一節，按依
    民法第二百六十三條準用同法第二百五十八條第一項之規定，終止契約，應向他
    方當事人以意思表示為之，查本件上訴人自承其未向被上訴人為終止契約之意思
    表示，則兩造簽訂之契約，自仍屬合法有效，至其是否有勞動基準法第十四條第
    一項規定之適用，已與本件無涉，而上訴人之消極未達成業績目標，依兩造簽定
    之展業襄理聘約書第四條第三項及其附件之約定，被上訴人有權終止契約，上訴
    人並應賠償違約金，上訴人對此約定均知之甚明，其僅因被上訴人未依其所稱應
    於三個月之期限內給付簽約金而故不招攬業務，顯具有可歸責之事由，原審因而
    認定其應給付違約金予被上訴人並無不當。末就上訴人以其經此事件，經濟陷入
    困境，依民法第二百二十五條之規定，得免給付義務云云，按本件上訴人具有可
    歸責之事由，業經認定如前，且該條所謂給付不能，係指依社會概念其給付已屬
    不能者而言，上訴人之有無資力給付違約金，尚非屬該條所指給付不能之情狀，
    併敘明之。綜前所述，上訴人所為抗辯，均無足採，且兩造對原審認定之數額亦
    均未爭執，其指摘原判決不當，求予廢棄改判，非有理由，上訴應予駁回。
據上論結，本件上訴為無理由，依民事訴訟法第四百三十六條之一第三項、第四百四
十九條第一項、第七十八條，判決如主文。
中      華      民      國    八十九    年    十 一    月    二 十 九   日
                                    臺灣屏東地方法院民事第二庭
~B審判長法官  洪有川
~B法      官  黃義成
~B法      官  王幸華
右為正本係照原本作成。
本件不得上訴。
~B法院書記官  江永年
中      華      民      國    八十九    年    十一      月    二十九      日


司法院資訊處製作；財團法人民間司法改革基金會備份。
